【裁判字號】    98,中簡上,910
【裁判日期】    981130
【裁判案由】    侵占
【裁判全文】
臺灣臺中地方法院刑事判決           98年度中簡上字第910號
上  訴  人  乙○○
即  被  告
                      之2
上列被告因侵占案件，不服本院98年度中簡字第2298號中華民國
98年7月31日第一審簡易判決（聲請簡易判決處刑案號：98年度
偵字第13153號），提起上訴，本院管轄之第二審合議庭判決如
下：
    主    文
上訴駁回。
    犯罪事實
一、乙○○自民國97年7月1日起，向丙○○承租甲○○所有位於
    臺中市南屯區○○○街266號17樓之4之房屋使用，租金每月
    為新臺幣（下同）1萬7千元，房屋內擺設含「客廳沙發1組
    、餐桌椅1組、冰箱1臺及洗衣機1臺」、其餘均搬除，乙○○於退租交屋時應一併歸還上開物件，雙方並將此約定明文
    記載於房屋租賃契約書上。詎乙○○竟意圖為自己不法之所
    有，自98年10月起即未繳租金，並將上開家具、家電，以變
    易持有為所有之意思，擅自搬離該屋而予以侵占入己。嗣經
    房屋仲介吳晉榮於98年11月間某日，持被告留下之鑰匙，進
    入該屋察看，始知悉上開家具、家電均遭被告搬空。
二、案經丙○○訴由臺中市警察局第四分局報告臺灣臺中地方法
    院檢察署檢察官偵查後聲請以簡易判決處刑。
    理    由
一、被告乙○○於審理期日經合法通知未到庭，惟被告於本院準
    備程序中，就上開時間向丙○○承租甲○○所有位於臺中市
    南屯區○○○街266號17樓之4之房屋使用，以及搬遷後原租
    屋處之客廳沙發1組、餐桌椅1組、冰箱1臺及洗衣機1臺已無
    蹤跡一情坦承不諱，然矢口否認有侵占犯行，其先辯稱：搬
    進去時家具已不在云云，嗣改稱：搬進去時家具在，但已經
    損毀不能使用，所以只好請家電行把家具清運掉，同時也曾
    告知仲介云云。然本院查：
（一）被告確實向丙○○承租甲○○所有位於臺中市南屯區○○○街266號17樓之4之房屋使用，且搬入時房屋內擺設含「
      客廳沙發1組、餐桌椅1組、冰箱1臺及洗衣機1臺」，有下
      列證據可證：
    １、被告於警訊時即稱：「97年7月1日承租臺中市○○○街
        266號17樓之4，承租一年，每個月房租新臺幣1萬7千元
        」等情（警卷第3頁）。
    ２、告訴人丙○○於偵查中亦稱：「當時有經過吳詡點交後
        ，交給乙○○。且契約書上最後也有增訂沙發一組、餐
        桌椅一組、冰箱一臺、洗衣機一臺這些東西，要在交屋
        時一併歸還」、「沙發椅一組、餐桌椅一組、冰箱一臺
        、洗衣機一臺是我朋友買來使用不到一年，算八成新。
        都可以正常使用」等詞（偵卷第6頁）。
    ３、而仲介人員吳晉榮（原名吳詡）於偵查中亦證稱：「簽
        約隔1、2天，我有到現場拍照。因為交屋我們習慣是要
        拍照，代表裡面有這些屋主的東西」（偵卷第14頁）。
    ４、且有甲○○授權丙○○處理房屋事宜之授權書1份（警
        卷第9頁）、屋內原擺設之照片（警卷第10頁至第12頁
        ）、記載有「增訂：租金內容含客廳組沙發椅、餐桌椅
        壹組、冰箱壹個、洗衣機壹台，餘則搬除，上述物品於
        交屋時一併歸還」（警卷第17頁）之房屋租賃契約書1
        份（警卷第14頁至第17頁），附卷可稽，此部分復為被
        告所坦認，該事實應可認定。
（二）被告於搬出時，當時屋內之沙發椅一組、餐桌椅一組、冰
      箱一臺、洗衣機一臺等物品已然不見，則有下列證據可證
      ：
    １、告訴人丙○○於偵查中指稱：「乙○○搬家時沒有照會
        我們及吳詡。當時我們交屋時，該等物品都很新。97年
        10月後，屋主向我反應，沒有收到乙○○匯款租金，經
        我詢問吳詡，吳詡表示乙○○可能不再續租，但不確定
        。到97年10月底，吳詡向我表示乙○○確定不再續租，
        97年10月租金由押金抵扣。但乙○○並未交還鑰匙等。
        吳詡在11月找到乙○○，我們在12月份才從吳詡那邊拿
        到鑰匙，進去發現都被搬空，只留下一台二手冰箱，非
        常老舊」等情（偵卷第6頁）。
    ２、而證人吳晉榮於偵查中亦稱：「後來我拿鑰匙去開門，
        發現剛剛所述的四樣東西都不見。屋內剩一台冰箱，但
        不確定是否與屋主留下的冰箱為同一台，我就跟屋主通
        報。後來聯絡乙○○，他表示沙發、餐桌椅等物都放在
        他朋友那邊。我就請乙○○儘快返還，他要找朋友搬。
        過了幾天，為了向屋主交代，我又催乙○○，但到現在
        乙○○都沒有搬還該等東西」等詞（偵卷第14頁至第15
        頁）。
    ３、復有被告搬遷後之現場照片3張（警卷第12頁）在卷可
        查，而上開事實並為被告所是認，則此部分事實亦可認
        定。
（三）被告雖以前詞置辯，然查：
    １、被告先於警訊中辯稱：「我承租時因為沙發桌一組是藤
        編的已經在掉木屑、損害，洗衣機及冰箱也是損壞，我
        搬進去前就將沙發一組、餐桌椅一組搬出丟棄，冰箱一
        台、洗衣機一台我請家電行要維修，也沒辦法維修，所
        以我另購新的，就請家電行將壞掉的物品回收」（警卷
        第3頁）云云，表明自己已將沙發椅、餐桌椅搬出丟掉
        ，另冰箱、洗衣機因無法修復所以請家電行回收。然而
        旋又改稱：「搬家的人將沙發桌椅一組、餐桌椅一組搬
        到南投去給受災戶使用。冰箱一台、洗衣機一台可能家
        電行處理掉了」（警卷第4頁），則沙發椅及餐桌椅又
        變成是搬家的人搬到南投去云云，被告並推稱「我有告
        訴丙○○是否要將物品搬回歸還，丙○○說不要」（警
        卷第4頁），企圖以此推卸責任。然而到了偵查中被告
        又翻稱：「我當時要將沙發桌椅搬離前，我有告知吳晉
        榮。因為我搬進去時，就已經將所有東西清空。吳晉榮
        有告訴我要將東西保存好，事後搬家時，將東西搬回來
        」（偵卷第15頁）云云。又改稱是告知仲介吳晉榮而不
        是告訴人丙○○，且又變成搬進去時，就已經將所有東
        西清空云云，反反覆覆辯詞前後不一，實難以讓人認定
        倒底被告何次供述為真。
    ２、告訴人丙○○於偵查中已稱：「沙發椅一組、餐桌椅一
        組、冰箱一臺、洗衣機一臺是我朋友買來使用不到一年
        ，算八成新。都可以正常使用」、「當時我們交屋時，
        該等物品都很新」等詞（偵卷第6頁），且據附卷之出
        租時現場照片（警卷第10頁至第13頁），除冰箱未出現
        於照片中外，其餘物品由照片看來，均無毀損不堪使用
        之情形。
    ３、況且據卷附房屋租賃契約書最末頁記載，「增訂：租金
        內容含客廳組沙發椅、餐桌椅壹組、冰箱壹個、洗衣機
        壹台，餘則搬除，上述物品於交屋時一併歸還」（警卷
        第17頁），雙方清楚約定，屋內之沙發椅、餐桌椅、冰
        箱、洗衣機4項物品，均為需歸還之物，被告豈有甫經
        搬入，契約之約定內容言猶在耳，即因嫌棄物品老舊而
        逕自丟棄或移除。
    ４、至於被告忽而稱搬東西之事已告知告訴人丙○○，繼而
        改稱曾告知仲介吳晉榮，然此均為告訴人與吳晉榮堅詞
        否認（偵卷第6頁、第15頁），且吳晉榮更明確證稱：
        「屋主有向乙○○說：若東西不要，屋主會搬走。而不
        是由乙○○自行搬走」（偵卷第15頁）。足認該物品確
        實有其經濟價值，並非被告所得自行擅自處分。
    ５、因此被告未經告訴人同意，擅自將屋內暫時交其持有保
        管之沙發椅1組、餐桌椅1組、冰箱1臺、洗衣機1臺等物
        品予以處分，將短暫所持有他人之物品，當成是自己所
        有的東西，任意處置，其變易持有之意思而成為所有之
        意思甚明，侵占之犯行應可認定。
二、核被告乙○○所為，係犯刑法第335條第1項之侵占罪。原審
    以被告罪證明確，因而適用刑事訴訟法第449條第1項前段、
    第454條第2項，刑法第335條（漏列第1項）、第41條第1項
    前段，刑法施行法第1條之1第1項、第2項前段，量處被告有
    期徒刑3月，並諭知易科罰金之折算標準，認定事實適用法
    律，並無不合，量刑亦稱妥適。至上訴人即被告雖否認犯行
    ，然被告確實構成本件侵占犯行，已如前述，其上訴意旨猶
    否認犯罪，實無可採，難認為有理由，應予駁回。
三、被告經合法傳喚，無正當理由而不於審判期日到庭，爰依刑
    事訴訟法第371條規定，不待其陳述，逕行判決，併此敘明
    。
據上論斷，應依刑事訴訟法第455條之1第1項、第3項、第368條
、第371條，判決如主文。
中    華    民    國    98    年    11    月    30    日
                  刑事第八庭    審判長法  官  許金樹
                                      法  官  洪俊誠
                                      法  官  劉國賓
以上正本證明與原本無異。
如不服本判決應於收受判決後10日內向本院提出上訴書狀，並應
敘述具體理由；其未敘述上訴理由者，應於上訴期間屆滿後20日
內向本院補提理由書（均須按他造當事人之人數附繕本）「切勿
逕送上級法院」。
                                      書記官  張隆成
中    華    民    國    98    年    11    月    30    日
附錄論罪科刑法條
中華民國刑法第335條
（普通侵占罪）
意圖為自己或第三人不法之所有，而侵占自己持有他人之物者，
處 5 年以下有期徒刑、拘役或科或併科 1 千元以下罰金。
前項之未遂犯罰之。


司法院資訊處製作；財團法人民間司法改革基金會備份。
